臺灣宜蘭地方法院民事判決　　　　　　　 94年度訴字第160號
原　　　告　華南產物保險股份有限公司
法定代理人　己○○
訴訟代理人　甲○○
複代理人　　乙○○
訟訟代理人　丁○○
被　　　告　戊○○
訴訟代理人　丙○○
當事人間侵權行為損害賠償事件，本院於94年8月18日言詞辯論
終結，判決如下：
    主  文
被告應給付原告新台幣柒拾萬元，及自民國94年4月16日起至清
償日止，按年息百分之五計算之利息。
訴訟費用由被告負擔。
本判決於原告以新台幣貳拾肆萬元供擔保後，得假執行。
    事實及理由
一、原告主張：緣民國 (下同) 92 年4月20日23時，被告駕駛原
    告所承保之 T8-9346號自小客貨車，由宜蘭往礁溪行駛，行
    經宜蘭縣礁溪鄉○○○道76.02公里處，因酒醉不能安全駕駛
    ，且未注意車前狀況，致撞及訴外人楊仲強所騎乘之NP-592
    號重型機車，使楊仲強受有重傷，並成重殘之植物人，楊仲
    強騎乘機車之保險人國華產物保險股份有限公司 (下稱國華
    公司 )依強制汽車責任保險法之規定，給付殘廢給付新台幣
    (下同)140 萬元及醫療費51,782元予楊仲強，原告依修正前
    強制汽車責任保險法第34條之規定，與國華公司平均分攤殘
    廢給付各70萬元。惟本次車禍事故，因被告涉及酒後駕車，
    依修正前強制汽車責任保險法第27條之規定，原告得於賠償
    後向其求償上開70萬元等語。並聲明：被告應給付原告70萬
    元及自起訴狀繕本送達翌日起至清償日止，按年息百分之五
    計算之利息，並願供擔保，請准宣告假執行。
二、被告則以：原告理賠前，未查被害人有無喝酒，喝酒不能理
    賠，並應先調查誰是真正加害人，其過失比例如何及被害人
    有無過失，過失比例如何，應照雙方過失比例分別求償，本
    件被告喝酒不是車禍全部原因，還有其他肇事原因，不能全
    部向被告求償等語抗辯。並聲明：駁回原告之訴。
三、查被告於92年4月20日23時許，酒醉駕駛原告所承保之T8-93
    46號自小貨車，行經宜蘭縣礁溪鄉○○○道 76公里又20公尺
    之閃黃燈號誌交岔路口，本應注意減速接近，注意安全，小
    心通過，又當時雖屬夜間，但有照明設備，路面乾燥無缺陷
    ，道路無障礙物，視距良好，依其智識及能力均無不能注意
    之情事，竟疏未注意減速接近，致與有過失，由玉田駛出左
    轉宜蘭方向，未注意閃紅燈號誌並屬支道轉彎車，應停讓左
    方幹道直行之被告車先行之楊仲強所騎乘之NP-592號重機車
    相撞及，使楊仲強受有外傷性腦傷之重傷，並成重殘之植物
    人等情，業據被告於刑事過失傷害一案中坦承不諱，並有道
    路交通事故調查報告表、道路交通事故現場圖、酒精濃度測
    試表、台灣省基宜區車輛行車事故鑑定委員會鑑定意見書各
    一紙、羅東博愛醫院診斷證明書二紙、該院93年1月6日 (九
    十三 )羅博醫字第010034號函及所附病歷等件附於本院92年
    交易字第85號刑事卷證可稽，原告主張被告酒後駕車，因過
    失與楊仲強所騎乘機車相撞及，致楊仲強受有重傷，並成重
    殘之植物人等情，堪信為真實。
四、原告主張楊仲強騎乘機車之保險人國華公司已給付殘廢給付
    140萬元及醫療費 51,782元予楊仲強等情，為被告所不爭，
    自堪信為真實，又原告承保被告所駕駛之 T8-9346號自小貨
    車，已分攤殘廢給付70萬元等情，有 T8-9346號自小貨車保
    險證、強制汽車責任保險理賠計算書、領款收據等件附卷足
    證，原告此部分主張，亦堪信為真實。
五、按修正前 (94.2.5修正公布)強制汽車責任保險法第23條第1
    項規定，保險人於被保險汽車發生汽車交通事故時，依本法
    規定對受益人給付保險金；所稱受益人，依同法第10條第 1
    款規定身體傷害給付及殘廢給付，為受害人本人。查本件在
    強制汽車責任保險理賠上， T8-9346號自小貨車之保險人為
    原告，NP-592機車之保險人為國華公司，該二部被保險汽車
    (汽車定義包含機車，詳見道路交通管理處罰條例第3條及道
    路交通安全規則第3條規定)發生汽車交通事故，依上開規定
    ，原告與國華公司均對受益人即受害人本人楊仲強負給付保
    險金之責。被告抗辯楊仲強如有喝酒，即不應理賠，原告及
    國華公司未調查楊仲強有無喝酒，逕予理賠，不得向被告求
    償云云。惟按被保險汽車發生汽車交通事故，保險人對受害
    人不負保險金給付責任之情形，僅限於受害人或受益人與被
    保險人或加害人串通之行為、受害人或受益人故意行為或從
    事犯罪行為所致之情形，修正前強制汽車責任保險法第26條
    定有明文。查本件並無證據證明楊仲強有喝酒，縱然有喝酒
    ，依上開規定，亦未被排除在不予理賠之範圍，是國華公司
    予以理賠，並無不合，被告所辯尚無可採。又國華公司於理
    賠殘廢給付 140萬元後，始由原告分擔一半70萬元，依修正
    前強制汽車責任保險法第34條規定，亦無不合。
六、次按修正前強制汽車責任保險法第 27條第1款規定，汽車發
    生汽車交通事故，加害人有酒醉駕車者，保險人仍應依本法
    規定給付保險金，但得在給付金額範圍內，向加害人求償，
    所稱加害人，指汽車交通事故之行為人，修正前同法第 9條
    第1項亦有規定。本件被告酒醉駕駛被保險汽車T8-9 34 6號
    ，與楊仲強所騎乘之機車相撞及，而發生交通事故，楊仲強
    由玉田駛出左轉宜蘭方向，未注意閃紅燈號誌並屬支道轉彎
    車，應停讓左方幹道直行之被告車先行，其過失明顯較被告
    為大，但此種受害人亦有過失，甚至應負較大過失之情形，
    仍不被排除在理賠之範圍，此觀上開修正前強制汽車責任保
    險法第26條規定自明。但因肇事之被告有喝酒，而且酒精濃
    度高達1.4 MG/L，難認未達酒醉，故保險人即原告在理賠後
    ，依上開修正前強制汽車責任保險法第 27條第1款規定，即
    得在給付金額範圍內，向汽車交通事故之行為人即被告求償
    。雖被告抗辯楊仲強亦有過失，原告應照過失比例分別求償
    ，不可全部向被告求償云云。惟按修正前強制汽車責任保險
    法第30條規定，保險人依本法規定給付保險金，視為加害人
    或被保險人損害賠償金額之一部分，加害人或被保險人受賠
    償請求時，得扣除之；所稱被保險人，依同法第 8條規定，
    係指依本法規定投保本保險及其他因使用或管理被保險汽車
    造成汽車交通事故之人。準此，本件被告於楊仲強向其請求
    賠償時，其計算賠償總額時，即應將楊仲強之過失比例考量
    在內，算出其應賠償楊仲強之總額，上開原告及國華公司給
    付楊仲強之殘廢給付 140萬元，則視為被告賠償總額之一部
    ，被告若非有上開法定事由存在，此金額是保險人依法應為
    給付，並不會向其求償，乃被告因有上開法定事由，例外地
    遭保險人求償，此時，殊無要求保險人依過失比例，部分向
    被告，部分向楊仲強求償之理。被告所辯，尚無可採。從而
    ，原告依修正前強制汽車責任保險法第 27條第1款規定，向
    被告求償70萬元及自起訴狀繕本送達翌日即 94年4月16日起
    至清償日止，按年息百分之五計算之遲延利息，即屬正當，
    應予准許。原告陳明願供擔保以代釋明聲請宣告假執行，核
    無不合，爰酌定相當擔保金額，准予宣告假執行。
七、訴訟費用負擔之依據：民事訴訟法第78條。
中　　華　　民　　國　　94　　年　　9 　　月　　1　　日
                  臺灣宜蘭地方法院民事庭
                      法　官　林美治
正本與原本無異。
如不服本判決應於判決送達後20日內提出上訴狀（須附繕本）。
中　　華　　民　　國　　94　　年　 　9　　月　　2　  日
                      書記官　陳雅君
